【裁判字號】    97,上易,2275
【裁判日期】    971202
【裁判案由】    妨害自由
【裁判全文】
臺灣高等法院刑事判決                97年度上易字第2275號
上  訴  人  臺灣臺北地方法院檢察署檢察官
被      告  甲○○
上列上訴人因被告妨害自由案件，不服臺灣臺北地方法院96年度
易字第3378號，中華民國97年8月8日第一審判決（起訴案號：臺
灣臺北地方法院檢察署96年度偵字第17898 號），提起上訴，本
院判決如下：
    主  文
上訴駁回。
    理  由
一、本院審理結果，認原判決對被告甲○○為無罪之諭知，核無
    不當，應予維持，並引用原判決（如附件）記載之證據及理
    由。
二、檢察官上訴意旨略以：被告所涉之恐嚇犯行，已據告訴人乙
    ○○於案發後當日隨即至臺北市政府警察局信義分局報案指
    述歷歷，告訴人雖於審理中經合法傳喚、拘提未到庭接受詰
    問，在偵查中亦未經具結作證，然衡諸當天在會場與告訴人
    位置最接近之證人徐福明，在偵查中具結證述：被告有恐嚇
    告訴人及說要找人打告訴人，並說「有種你就不要離開不要
    走」等語，在審理中復到庭證稱：告訴人心生畏懼，有請主
    持會議勞工局的課長，請求警衛保護他離開等語明確，被告
    亦自承：確有於當日開會前與告訴人發生口角上之爭執等語
    ，復觀諸當天之臺北市政府勞工局協調會紀錄上也確實載有
    「甲○○議員（即被告）恐嚇我說要找人打我，我希望將此
    一說詞詳載於紀錄上」之字眼，足徵告訴人之指述非虛；另
    參以告訴人當天確有在被告離開時一同前往樓梯口，向被告
    道歉，及告訴人離開會場時猶請臺北市駐衛警陪同離去等情
    節，顯見告訴人確因被告之恐嚇行為而心生畏懼，是被告恐
    嚇之犯行明確。原審雖以證人林韋廷、邱瑞龍、鍾世強、黃
    愛真、李貞育未聽聞被告對告訴人為恐嚇言語，因而判決被
    告無罪，然原審疏未慮及證人林韋廷、邱瑞龍、鍾世強不僅
    與告訴人尚有工程款糾紛，且於案發時之嘈雜會場並未與告
    訴人座位比鄰，而證人黃愛真證稱：其僅有在被告進場時向
    他致意一下，後來其就在忙其他的事情，沒有注意被告何時
    離開等語，證人李貞育則已證稱：其有時候會進出會議室，
    並沒有全程在場等語，是上開證人未能見聞當天現場全面情
    景，當不遽此推論未有本案犯罪事實之發生，原審判決竟引
    用上揭證人之證述為判決之基礎，不符論理法則。是原審認
    定事實既有上述之違法，自難認原判決妥適，請撤銷原判決
    ，另為適當之判決等語。
三、按刑事訴訟法第161條第1項規定：檢察官就被告犯罪事實，
    應負舉證責任，並指出證明之方法。因此，檢察官對於起訴
    之犯罪事實，應負提出證據及說服之實質舉證責任。倘其所
    提出之證據，不足為被告有罪之積極證明，或其闡明之證明
    方法，無從說服法官以形成被告有罪之心證，基於無罪推定
    之原則，自應為被告無罪判決之諭知（最高法院92年台上字
    第128 號判例意旨參照）。又刑法上之恐嚇罪，須以不法加
    害生命、身體、自由、名譽、財產之事，以言詞、文字、舉
    動或他法，使人產生心理上之不安全感，致受惡害通知之人
    產生安全上之危險或實害，始能成立，倘一時之氣話或挑釁
    之言語，如未符合上開要件，即難遽以該罪相繩。
四、經查：
  (一)告訴人之警詢及偵查中之陳述，不具證據能力，業經原審說
    明綦詳，並無不合。
  (二)徐福明於偵查中經檢察官提示96年6月27日台北市勞工局協
    調會紀錄（見偵查卷第75頁），雖證述：被告有對告訴人說
    要找人打告訴人，並說「有種你就不要離開，不要走」等語
    （見偵查卷第100頁），惟究竟徐福明於偵訊時係出於親身
    見聞之記憶而為陳述，或係受該協調會紀錄之引導而附和該
    紀錄之內容，檢察官並未究明之，實情如何，容有可疑。參
    以徐福明於原審證述：案發當天，被告協助受害廠商召開會
    議，大家火氣很大，會議上當然難免有爭執，但爭執什麼、
    談什麼，因為時間很久不記得了等語。經提示協調會紀錄後
    ，徐福明則證稱：當天告訴人就是這樣的表達，所以勞工局
    才會這樣記錄之情（見原審卷第60頁）。顯然，徐福明於原
    審對於案發當天被告與告訴人衝突之對話，已無記憶，僅記
    得告訴人於案發當日有要求記載該協調會紀錄的話語。換言
    之，徐福明並非基於其記憶之恢復，證述被告有該恐嚇言詞
    ，而係證述告訴人案發當時有如該紀錄之意見表達。因此，
    徐福明在原審，對於被告於案發時是否有說：要找人打告訴
    人一情，並未為肯定之證述。再觀之協調會之紀錄，乃在「
    建豐意見」欄記載：「甲○○議員恐嚇我說要找人打我，我
    希望將此一說詞詳載於紀錄上」，依此段內容，係紀錄者根
    據建豐公司代理人所陳述之意見所為記載，並非紀錄者根據
    其親身見聞所為之記載，足見是告訴人向紀錄者表達被告有
    該恐嚇言詞，至於是否為真，則無從遽論，此與紀錄者李貞
    育於原審之證詞亦相符。因此，徐福明於偵查及原審此段不
    利於被告之證詞，及前開協調會紀錄，均無從據以認定被告
    有恐嚇之言語。
  (三)徐福明於原審雖證述，被告於案發當日，有對告訴人揚稱：
    「有種你不要離開、不要走」等語，惟亦證稱：「我現在來
    想，我認為是大家在氣頭上所講的那些話等語（見原審卷第
    60頁），足見徐福明事後解讀，當時被告與告訴人基於爭執
    ，所發之一切言語，僅係出於一時憤怒之氣話。又客觀而言
    ，此語雖具挑釁意味，卻未達非法危害他人生命、身體、自
    由或名譽之程度，也難認為受通知者，會因而產生畏懼之心
    ，自無從以此認為被告具恐嚇之主觀犯意。
  (四)原審以證人林韋廷、邱瑞龍、鍾世強、黃愛真、李貞育之證
    述，認為其等或位置未與告訴人同側，或未全程在場，未聽
    到告訴人所指被告之諸多恐嚇言詞，而謂告訴人指訴被告恐
    嚇，除其單方主張外，無其他佐證，並非以彼等之證詞推論
    被告未為恐嚇言詞。原審關於此部分證明力之認定，並無違
    背論理或經驗法則之情形，檢察官上訴意旨指原審此部分論
    述不符論理法則云云，顯屬誤解。
五、從而，原審以檢察官所舉之證據，尚不足以證明被告確有恐
    嚇之行為，而為被告無罪之判決，經核其認事用法及證據之
    取捨，並無違誤。檢察官上訴意旨所陳各節，仍無從使本院
    形成被告有罪之心證，檢察官之上訴為無理由，應予以駁回
    。
據上論斷，應依刑事訴訟法第368條、第373條，判決如主文。
本案經檢察官繆卓然到庭執行職務。
中    華    民    國    97    年    12    月    2     日
                  刑事第十三庭  審判長法  官 曾德水
                                      法  官 陳恆寬
                                      法  官 趙文卿
以上正本證明與原本無異。
不得上訴。
                                      書記官 葉金發
中    華    民    國    97    年    12    月    3     日


司法院資訊處製作；財團法人民間司法改革基金會備份。
